最　高　行　政　法　院　裁　定　　　　　　　　　　　九十一年度裁字第六七號
　　聲　請　人　乙○○
　　　　　　　　甲○○
　　訴訟代理人　張岐山
右聲請人因徵收補償事件，對於中華民國九十年二月二十二日本路院九十年度裁字第
八七號裁定，聲請再審。本院裁定如左︰
　　主  文
再審之聲請駁回。
再審訴訟費用由聲請人負擔。
　　理  由
一、按聲請再審，依行政訴訟法第二百八十三條準用同法第二百七十七條第一項第四
    款規定，必須表明再審理由及關於再審理由並遵守不變期間之證據。所謂表明再
    審理由，必須指明其所再審之裁定，有如何合於行政訴訟法第二百七十三條所定
    再審事由之具體情事始為相當，倘僅泛言有何條款之再審事由，而無具體情事，
    即難謂已表明再審事由，其再審之聲請，自非合法。
二、本件聲請人所有坐落臺中縣太平市○○段三二、三三、三五地號土地及其上建築
    改良物（即太平市○○路二十九號、三十一號建築物），經臺中縣政府報經臺灣
    省政府以民國七十九年四月二十日府地二字第一四七三七二號函核准徵收作為太
    平鄉都市計畫文小(一)校舍工程用地，土地部分經臺中縣政府以七十九年五月十四
    日府地權字第八八三三三二號公告徵收，地上建物部分因臺中縣政府原公告徵收
    之八十年六月二十四日府地權字第一一五四九三號公告徵收清冊所有權人記載錯
    誤，經臺中縣政府以八十三年五月二十七日府地權字第一二一○四五號公告更正
    徵收。聲請人不服，提起訴願、再訴願及行政訴訟、再審之訴，經本院八十六年
    度判字第一八八四號再審判決將本院八十四年度判字第一三九一號判決廢棄。再
    訴願決定、訴願決定及臺灣省政府核准徵收之處分均撤銷，責由臺灣省政府另為
    適法之處理。臺灣省政府旋以八十六年十一月二十日府地二字第一七四九○二號
    函核准系爭建築物照案徵收，由臺中縣政府以八十六年十一月二十一日府地權字
    第三○九六七九號公告徵收，並以八十六年十二月二十九日府地權字第三四六六
    三○號函通知聲請人領取各項補償費。聲請人對之不服，並對臺中縣政府八十六
    年十二月二十三日府地權字第三四二七二八號函通知聲請人乙○○領取壽平段三
    二、三三地號地價補償費部分亦不服，循序提起行政訴訟，為本院九十年度裁字
    第二九號裁定駁回後，曾聲請再審，經本院九十年度裁字第八七號裁定（下稱原
    裁定）駁回在案。茲聲請人復以原裁定有行政訴訟法第二百七十三條第一款、第
    二款、第九款、第十一款、第十二款、第十三款、第十四款再審情形，對之聲請
    再審。
三、經查原裁定以本院九十年度裁字第二九號裁定係以：「查被告（即臺中縣政府，
    下同）八十六年十二月二十三日八六府地權字第三四二七二八號及八十六年十二
    月二十九日八六府地權字第三四六六三○號函，均係通知各業主等於何時、何地
    、攜帶何種證明文件、領取地價補償費及各項補償費，並非對原告（即聲請人，
    下同）之請求有所准駁，故不發生獨立之法律效果，核非行政處分，原告遽行對
    之提起訴願、再訴願，並不合法，一再訴願決定遞以程序不合法駁回，揆諸首開
    判例（即本院四十四年判字第十八號、六十二年裁字第四十一號）意旨，尚無違
    誤，均應予維持。原告起訴意旨並不否認系爭領取補償費之通知，僅係徵收行政
    處分中之重要步驟。故一旦合法通知領取補償費並完成其他相關徵收法定程序後
    ，所發生者乃徵收行政處分之法律效果。原告主張，系爭通知，立可發生法律上
    效果，純屬行政處分云云，對行政處分之意涵，顯有誤會，並不足採。至原告不
    服被告八十六年十一月二十一日府地權字第三○九六七九號徵收公告，另案向臺
    灣省政府提起訴願，業經臺灣省政府八十七年八月二十七日八七府訴二字第一六
    二八五四號訴願決定，將原處分撤銷，責由被告另為處分，併予指明。」等由，
    因而駁回聲請人於該程序之起訴，殊無所適用之法規與應適用之現行法規相違背
    ，或與解釋判例有所牴觸情形。聲請人猶執詞主張上開臺中縣政府三四二七二八
    號及三四六六三○號函應視為行政處分，係與原裁定認該等函件並非行政處分之
    法律見解上之歧異，不得據以聲請再審。又該裁定理由敘明聲請人前次程序之起
    訴為不合法，而主文亦為「駁回」之宣示，兩者間殊無矛盾存在。綜上，該裁定
    並無行政訴訟法第二百七十三條一項第一款、第二款之再審事由，聲請人執以聲
    請本件再審，顯難認有理由而駁回聲請人前程序再審之聲請。經核原裁定並無適
    用法令顯有錯誤情形。聲請人所引行政訴訟法第一百九十五條係規定：「行政法
    院認原告之訴為有理由者，除別有規定外，應為其勝訴之判決；認為無理由者，
    應以判決駁回之。撤銷訴訟之判決，如係變更原處分或決定者，不得為較原處分
    或決定不利於原告之判決。」與原裁定係就再審聲請而為裁判無關。本院二十七
    年判字第二八號判例：「行政訴訟原以官署之處分為標的倘事實上原處分已不存
    在則原告之訴因訴訟標的之消滅即應予以駁回。」三十年判字第十六號判例：「
    當事人請求標的消滅其訴訟關係即應視為終結。」均與本件無涉。至內政部八十
    八年四月一日台（八八）內訴字第八八○二八五○號再訴願決定所撤銷之處分係
    聲請人請求收回被徵收之土地及建築物，臺中縣政府八十六年八月八日府地權字
    第二○三五一四號、八十七年九月八日府地權字第二三二二三六號函所為否准處
    分，與前述本院八十六年度判字第一八八四號判決、臺灣省政府八十七年一六二
    八五四號訴願決定，均係另案，聲請人主張上開另案判決及決定，既為原處分撤
    銷結論，本件即應為其勝訴裁判，原裁定駁回其再審聲請，有違前述行政訴訟法
    第一百九十五條與本院二十七年判字第二八號、三十年判字第十六號判例云云，
    顯無理由。又原裁定理由認聲請人前次再審聲請為無理由，主文亦宣示駁回，並
    無矛盾，聲請人以原裁定有行政訴訟法第二百七十三條第一款「適用法令顯有錯
    誤」、第二款「主文與理由顯有矛盾」聲請再審，顯無再審理由，應予駁回。另
    聲請人就原裁定有何行政訴訟法第二百七十三條第九款、第十一款、第十二款、
    第十三款、第十四款規定之再審事實，並未一語指及，其泛引上開各款聲請再審
    ，揆諸首揭說明，此部分再審之聲請，於法不合，應予駁回。張王瓊瑤聲請再審
    部分，另為裁定，附此明。
三、依行政訴訟法第二百八十三條、第二百七十八條、第一百零四條、民事訴訟法第
    九十五條、第七十八條、第八十五條第一項前段，裁定如主文。
中　　華　　民　　國　　九十一　　　年　　　一　　　　月　　　十八　　　日
                    最 高 行 政 法 院  第 一 庭
                                審 判 長 法  官　　　黃　綠　星
                                         法  官      彭  鳳  至
                                         法  官　　　蔡　進　田
                                         法  官　　　黃　璽　君
                                         法  官　　　廖　宏　明
右  正  本  證  明  與  原  本  無  異
　　　　　　　　　　　　　　　　　　　　 法院書記官　邱　彰　德
中　　華　　民　　國　　九十一　　　年　　　一　　　　月　　二十一　　　日
